【裁判字號】    89,訴,1963
【裁判日期】    890920
【裁判案由】    違反電信法
【裁判全文】
臺灣臺中地方法院刑事判決                        八十九年度訴字第一九六三號
    公  訴  人  臺灣臺中地方法院檢察署檢察官
    被      告  乙○○
右列被告因違反電信法案件，經檢察官提起公訴（八十九年度偵字第一０七八二號）
及移送併辦（八十九年度偵字第一二四四二號），本院判決如左：
    主  文
乙○○連續意圖為自己不法之利益，以無線方式，盜用他人電信設備通信，處有期徒
刑陸月，緩刑年。
盜拷之000000000、000000000號之易利信廠牌行動電話壹支，沒
收。
    事  實
一、乙○○明知其於民國八十八年九月間，在臺中市區○○路旁，以新臺幣（下同）
    二萬八千元向綽號「謝仔」姓名、年籍均不詳之男子所購買之黑色易利信廠牌行
    動電話一支，其000000000、000000000門號係分別擅自盜拷
    自甲○○、丙○向中華電信股份有限公司所租用之門號（俗稱「王八機」），竟
    意圖為自己不法之利益，並基於概括之犯意，連續自八十八年九月間起至同年十
    二月底止，先後多次以無線方式盜用前揭電信設備，計盜撥行動電話予：00
    0000000號電話（大統氧氣行即家中）通話二十四次。0000000
    00號電話（由昌實業有限公司即廠商）通話十一次。000000000號
    電話（女友張惠菊）通話二次。0000000000電話（邱某母親及兄長
    邱威龍）通話十三次。000000000號電話（女友張惠菊家中）通話一
    百五十六次。000000000號電話（友人張彩琴、張惠真）通話十次。
    0000000000號電話（女友張惠菊）通話一百一十九次。0000
    000000號電話（女友張惠菊）三十三次。0000000000號呼叫
    器（女友張惠菊呼叫器）通話十三次。000000000號電話（邱某公司
    ）通話三十一次。0000000000號呼叫器（邱某呼叫器）通話七次。
    000000000號電話（老闆）通話三次。致中華電信股份有限公司誤以
    為係000000000、000000000號行動電話合法持用人撥用電話
    ，而對於前已遭盜拷內碼及序號之無線電波予以接收，進而陷於錯誤提供通話服
    務，並將行動電話記話費登入該門號承租人甲○○、丙○之帳單上，使乙○○獲
    得免付一萬二千餘元之財產上不法利益。嗣甲○○、丙○因覺電話費用異常增加
    ，乃分別於八十九年二月十七日及同年三月四日，向中華電信公司北臺中、彰化
    營運處申報，經交通部電信總局循線查知上情，並扣得易利信廠牌行動電話乙支
    。
二、案經交通部電信局函送臺灣臺中地方法院檢察署檢察官偵查起訴及移送併辦。
    理  由
一、右揭事實，業據被告乙○○迭於警、偵訊及本院審理中坦承不諱，核與被害人甲
    ○○及丙○於警訊中指訴情節相符，並經證人即曾與被告通訊之朋友張惠菊、張
    惠真於偵查中或警訊中證述明確，復有上述盜拷行動電話之通聯紀錄及扣案物品
    附卷可稽，事證明確，被告犯行洵堪認定。
二、按行動電話手機（話機）之電子序號及內碼等，係手機製造廠商及行動電話通信
    業者（如中華電信公司等）方有權（或授權他人）製作，將之輸錄於行動電話手
    機之電腦電磁紀錄內，供行動電話通信業者之電腦網路交換控制中心比對查核，
    以決定是否准許該手機使用者通信之用。合於永續狀態中表示一定用意證明之刑
    法文書概念，自屬刑法第二百二十條第二項、第二百十條之準私文書。苟有盜拷
    偽造他人行動電話之序號、內碼等於自己之行動電話手機內，並持以行使之行為
    ，即已觸犯刑法第二百十六條、第二百二十條第二項、第二百十條之行使偽造準
    私文書罪。次按電信法第五十六條第一項之罪，係以意圖為自己或第三人不法之
    利益，使用有線、無線或其他電磁方式，盜接或盜用他人電信設備通信為要件，
    本罪之處罰詐得免繳電信通信費用之不法利益規定，乃刑法詐欺得利罪之特別法
    ，依特別法優於普通法之原則，自無庸再論以刑法詐欺得利罪。又盜拷他人行動
    電話之序號、內碼等資料於自己之行動電話手機後，進而有使用盜打之行為，除
    犯行使偽造準私文書罪，亦同時觸犯本罪。而盜拷偽造後之一個盜打行使行為，
    屬一行為同時觸犯二罪名之想像競合犯（最高法院八十八年度第一次刑事庭會議
    紀錄意旨可資參照）。而電信法業已於八十八年十一月三日修正公布，並自同年
    月五日生效，其中第五十六條第一項盜用他人電信設備罪，原法定刑為「五年以
    下有期徒刑、拘役或科或併科新臺幣十五萬元以下罰金」，修正為「五年以下有
    期徒刑，得併科新臺幣一百五十萬元以下罰金」，新舊法比較結果，舊法雖有利
    於被告，然因被告所為係連續犯，犯行橫跨新舊法之適用，依照最高法院二十七
    年度上字第一六０七號、二十九年度上字第三八六六號判例意旨，仍應適用新法
    之規定。故核被告所為，係犯刑法第二百十六條、第二百二十條第二項、第二百
    十條之行使偽造準私文書罪及修正後電信法第五十六條第一項盜用他人電信設備
    通信罪。被告所犯前開二罪間，係一行為而觸犯二罪名，為想像競合犯，應從一
    重之盜用他人電信設備罪處斷。被告先後多次盜用行動電話之行為，時間緊接，
    方法相同，所犯係犯罪構成要件相同之罪名，顯係基於概括犯意為之，應依連續
    犯之規定論以一罪，並加重其刑。公訴人雖未就被告盜打被害人丙○00000
    0000門號及被告行使偽造準私文書部分之事實犯行部分起訴，惟與已起訴且
    經認定有罪部分有連續犯或想像競合犯裁判上一罪之關係，為起訴效力所及，本
    院自得一併審理。爰審酌被告使用盜拷行動電話足使電信機關管理之正確性發生
    影響，紊亂電信系統，並使合法租用戶蒙受多繳電話費之損害，及其並無前科，
    素行尚佳，其因一時貪念致罹刑章，暨其犯罪之目的、手段、品行、智識程度、
    所生危害及犯罪後尚能坦承犯行，且與被害人丙○業已達成和解等一切情狀，量
    處如主文所示之刑，以資懲儆。末查，被告前曾未受有期徒刑以上刑之宣告，有
    臺灣臺中地方法院檢察署刑案資料查註紀錄表一件在卷可徵，其犯罪後態度良好
    ，已知悔悟，且與被害人丙○業已達成和解，業經丙○供明在卷，被告是其經此
    教訓後，應足知警惕，信無再犯之虞，本院因認對其所宣告之刑，以暫不執行為
    適當，爰併予宣告緩刑三年，以勵自新。至扣案之易利信廠牌行動電話（盜拷0
    00000000、000000000號行動電話內碼序號）一支，基於主刑
    與從刑不可分割適用法律之原則，爰依電信法第六十條之規定，不論屬犯人與否
    ，併宣告沒收之。
據上論斷，應依刑事訴訟法第二百九十九條第一項前段，電信法第五十六條第一項、
第六十條，刑法第十一條前段、第五十六條、第二百十條、第二百十六條、第二百二
十條第二項、第五十五條、第七十四條第一款判決如主文。
本案經檢察官陳幸敏到庭執行職務
中      華      民      國    八十九    年      九      月     二十     日
                                      臺灣臺中地方法院刑事第七庭
                                          法  官  劉  錫  賢
右正本證明與原本無異。
如不服本判決，應於判決送達後十日內向本院提出上訴狀，上訴於臺灣高等法院臺中
分院( 須附繕本 )。
                  書記官
中       華     民      國    八十九    年      九      月     二十     日
附錄本案論罪科刑法條
電信法第五十六條：
意圖為自己或第三人不法之利益，以有線、無線或其他電磁方式，盜接或盜用他人電
信設備通信者，處五年以下有期徒刑，得併科新臺幣一百五十萬元以下罰金。
意圖供自己或第三人盜接或盜用他人電信設備通信，而製造、變造或輸入電信器材者
，處一年以上七年以下有期徒刑，得併科新臺幣三百萬元以下罰金。意圖供第三
人盜接或盜用他人電信設備通信，而販賣、轉讓、出租或出借電信器材者，亦同。第
圖供自己或第三人犯罪之用而持有前項之電信器材者，處三年以下有期徒刑，得併科
新臺幣五十萬元以下罰金。第一項及第二項之未遂犯罰之。
刑法第二百十條；
偽造、變造私文書，足以生損害於公眾或他人者，處五年以下有期徒刑。


司法院資訊處製作；財團法人民間司法改革基金會備份。
